【裁判字號】    97,交上易,370
【裁判日期】    970827
【裁判案由】    過失傷害
【裁判全文】
臺灣高等法院臺中分院刑事判決       97年度交上易字第370號
上  訴  人  臺灣臺中地方法院檢察署檢察官
上  訴  人
即  被  告  甲○○
選任辯護人  王世勳律師
上列上訴人等因被告過失傷害案件，不服臺灣臺中地方法院96年
度交易字第778號中華民國96年12月28日第一審判決（起訴案號
：臺灣臺中地方法院檢察署96年度偵字第14092號），提起上訴
，本院判決如下：
    主    文
原判決撤銷。
甲○○犯過失傷害致人重傷罪，處有期徒刑肆月，如易科罰金以
新臺幣壹仟元折算壹日；減為有期徒刑貳月，如易科罰金以新臺
幣壹仟元折算壹日。
    犯罪事實
一、甲○○於民國95年12月21日上午8時許，駕駛車牌KF-1768號
    自用小客車，沿臺中縣烏日鄉○○路○段928巷由西往東方向
    行駛，駛經溪南路3段928巷與溪南路3段無號誌之交岔路口
    欲左轉進入溪南路3段時，本應注意車輛行至無號誌之交岔
    路口，支線道車應暫停讓幹線道車先行，未劃分幹、支線或
    同為幹線道或支線道者，轉彎車應暫停讓直行車先行，以免
    發生危險，而當時係白天光線充足，路面乾燥無障礙物，視
    距良好，並無不能注意之情事，卻疏未注意，貿然橫越路口
    ，適乙○○騎乘車牌SZJ-645號輕型機車，沿溪南路3段由北
    朝南方向直行，亦因疏未注意車前狀況隨時採取必要之安全
    措施，駛至該巷口時已煞避不及，致甲○○汽車左前車頭與
    乙○○輕型機車車頭相撞，乙○○人車倒地，因而受有右股
    骨遠端開放性骨折之傷害，甲○○於有偵查權限之公務員未
    發覺其犯罪前向警報案，並在場向警員自首肇事而接受裁判
    ，乙○○則經送醫救治施行開放性復位術併骨釘內固定及植
    骨術治療後，迄今骨折癒合不良，明顯造成功能障礙，右下
    肢已達功能毀敗程度。
二、案經乙○○訴由臺中縣警察局烏日分局報請臺灣臺中地方法
    院檢察署檢察官偵查起訴。
    理    由
一、按被告以外之人（包括證人、鑑定人、告訴人、被害人及共
    同被告等）於審判外之陳述雖不符刑事訴訟法第159條之1至
    之4等4條之規定，而經當事人於審判程序同意作為證據，法
    院審酌該言詞陳述或書面陳述作成時之情況，認為適當者，
    亦得為證據；當事人、代理人或辯護人於法院調查證據時，
    知有刑事訴訟法第159條第1項不得為證據之情形，而未於言
    詞辯論終結前聲明異議者，視為有前項之同意，同法第159
    條之5定有明文。本件證人乙○○於警詢時所為陳述，其性
    質雖屬傳聞證據，惟關於警詢筆錄之內容，業於原審及本院
    審理時予以提示並告以要旨，並經檢察官、辯護人及被告表
    示意見，當事人或辯護人均未於言詞辯論終結前對該等筆錄
    內容異議，依上開規定，其於警詢中之證言應具有證據能力
    。
二、訊據上訴人即被告甲○○（下稱被告）固坦承其於上揭時地
    駕車與告訴人乙○○發生車禍屬實，惟矢口否認有過失傷害
    犯行，辯稱：案發地點之928巷道甚窄，視線上有死角，伊
    需將車頭開至溪南路上，方能看清楚溪南路上人車往來情形
    ，伊從928巷內將車頭開到溪南路上欲左轉時，見告訴人騎
    機車距伊約10公尺，頭低低的，似未專心駕駛，伊即將車停
    住，欲讓告訴人先行通過，詎告訴人仍衝撞過來，本件伊應
    無過失云云。
三、經查：
(一)上揭事實，業據告訴人乙○○於警詢、偵查及原審審理中指
    證綦詳，並有國軍臺中總醫院附設民眾診療服務處所出具內
    載告訴人受有傷害之診斷證明書（偵卷第10頁）、道路交通
    事故現場圖（警卷第10頁）、道路交通事故調查報告表(一)及
    (二)（警卷第11-12頁）、肇事現場照片（警卷第13-16頁）附
    卷可稽。又告訴人乙○○經送醫救治施行開放性復位術併骨
    釘內固定及植骨術治療後，迄今骨折癒合不良，明顯造成功
    能障礙，右下肢已達功能毀敗程度而屬重傷害乙情，亦經本
    院函請國軍臺中總醫院鑑定屬實，有該院97年7月2日醫中企
    管字第0970002778號函附骨科重傷害鑑定報告書乙紙在卷足
    參（本院卷第47、48頁）。
(二)參酌：被告自承車禍發生當時其自小客車車頭已經駛出92
    8巷子停在溪南路由北往南之車道上，且其在偵查中所畫位
    置圖（偵卷第7頁），及車禍現場照片（警卷第14頁）亦均
    顯示告訴人機車倒地之位置係在溪南路由南往北之車道上，
    足見當時被告之車確已經駛至溪南路上，且幾乎佔滿整個溪
    南路由北往南之車道，要堪認定。證人即告訴人乙○○於
    96年12月24日在原審具結證稱：「（問：為何會發生車禍？
    ）我看前面都沒有車，我就照平常那樣行駛，被告走的那條
    巷子很窄，應該停在右邊比較寬的地方，但是被告都沒有停
    ，直接衝出來，看到我才停下來」、「（問：被告前後都沒
    有閃燈或是按喇叭或其他警告？）都沒有」、「（問：妳有
    看到她車子衝出來？那時候妳摩托車與她車子距離約多少？
    ）有，我看到她車子衝出來的時候約有2.5公尺至3公尺左右
    」、「（問：妳看到被告車子之後如何處理？）我煞車不及
    ，就撞到她的車子左前頭」、「（問：她出來以後，她的車
    子是停在那裡，還是繼續再走，還是倒車？）就停在那裡沒
    動」等語（原審卷第35-36頁筆錄），核與被告上開自白相
    符。車禍現場照片雖顯示該巷口兩旁有建物，可能影響在
    該巷口查看溪南路由北往南車道上人車往來之視線，惟該巷
    口對面立有1圓形反照安全鏡，以供該巷口出入之人車查看
    溪南路由北往南車道上人車往來之情形。被告雖辯稱該反
    照安全鏡已陳舊看不清楚影像，然經本件承辦員警到現場實
    際勘查結果，該反照安全鏡尚屬正常、反照清楚，此有臺中
    縣警察局烏日分局96年11月9日中縣烏警偵字第0960027762
    號函及所檢附之照片10張附卷可佐（原審卷第21-26頁筆錄
    ）。本件被告於駛出928巷口前，若確曾暫停由該反照安全
    鏡查看溪南路由北往南車道上之人車往來情形，必當看到告
    訴人已騎機車而至，又豈會貿然前進以致發生本件車禍。被
    告於本院雖又辯稱：伊事後打聽得知該安全鏡原已陳舊模糊
    不清，案發後業由善心人士自行更換圓形安全鏡，警員前往
    履勘拍照時係已更換後之鏡面云云，然始終未能提出相關事
    證以供調查，所辯尚難採信。本件經原審送請臺灣省臺中
    縣區車輛行車事故鑑定委員會鑑定結果，亦同認：「甲○○
    駕駛自小客車行經無號誌岔路口處欲駛入岔路口內左轉之前
    ，未在928巷口先停讓左方直行駛來之輕機車先行，乙○○
    駕駛輕機車行經無號誌岔路口處亦未注意車前狀況減速慢行
    ，致兩車在無號誌岔路口內發生碰撞，均為肇事原因」，有
    該鑑定委員會台中縣區960500案分析意見書在卷可參（原審
    卷第29-30頁）。按車輛行至無號誌之交岔路口，支線道
    車應暫停讓幹線道車先行，未劃分幹、支線或同為幹線道或
    支線道者，轉彎車應暫停讓直行車先行，道路交通安全規則
    第102條第1項第2款定有明文。被告行車至無號誌之交岔路
    口欲左轉時，自應暫停，讓幹線道車或直行車先行，以免發
    生危險，而當時係白天光線充足，路面乾燥無障礙物，視距
    良好（參道路交通事故調查報告表(一)），並無不能注意之情
    事，乃疏未注意應先暫停查看，讓在幹線道上直行之告訴人
    機車先行，以致發生碰撞，被告之行為顯有過失甚明，且其
    過失行為與告訴人之受傷具有相當因果關係，事證至臻明確
    ，被告所辯要屬卸責之詞，不足採信，其犯行洵堪認定。
四、本件被告駕車肇事致告訴人乙○○受傷，迄今骨折癒合不良
    ，明顯造成功能障礙，右下肢已達功能毀敗程度而屬重傷害
    ，核被告所為，係犯刑法第284條第1項後段之過失重傷害罪
    。公訴意旨認被告係犯同條項前段之過失傷害罪，容有未洽
    ，起訴法條應予變更，又被告係於有偵查權限之公務員未發
    覺其犯罪前向警報案，業據被告及告訴人於警詢中供述一致
    （警卷第4、6頁），且被告係主動向前來處理之警員自首肇
    事並接受裁判，亦據警員洪啟富於本院審理時供證屬實（本
    院卷第69頁），符合自首之規定，應依刑法第62條前段規定
    減輕其刑。原審對被告論罪科刑，固非無見，惟：告訴人
    乙○○因本件車禍骨折術後迄今癒合不良，右下肢已達功能
    毀敗程度而屬重傷害，業如上述，原審僅論以普通過失傷害
    罪，即有未妥。原審就被告於犯罪未發覺前向警自首乙情
    漏未審究，亦有未當。被告否認犯行執詞上訴，固非可採，
    然其以原審未依自首之規定減輕其刑，及檢察官上訴意旨略
    以告訴人受傷甚重，原審量刑過輕等語，分別指摘原判決不
    當，則為有理由，應由本院將原判決撤銷改判。爰審酌被告
    犯後飾詞卸責，並無悔意，且尚未賠償告訴人之損害，及
    本件告訴人受傷不輕、被告之過失程度、告訴人亦與有過失
    等一切情狀，量處如主文第2項所示之刑及諭知易科罰金之
    折算標準。本件被告犯罪時間在96年4月24日以前，符合該
    條例第2條第1項第3款之減刑規定，應依該條例第7條之規定
    ，減其宣告刑二分之一，並依該條例第9條之規定，諭知易
    科罰金之折算標準。
據上論斷，應依刑事訴訟法第369條第1項前段、第364條、第300
條、第299條第1項前段，刑法第284條第1項後段、第62條前段、
第41條第1項前段，刑法施行法第1條之1第1項、第2項前段，中
華民國96年罪犯減刑條例第2條第1項第3款、第7條第1項、第2項
、第9條，判決如主文。
本案經檢察官丙○○到庭執行職務。
中    華    民    國    97    年    8     月    27    日
            刑事第十庭    審判長法  官  林  照  明
                                法  官  郭  瑞  祥
                                法  官  林  欽  章
上列正本證明與原本無異。
不得上訴。
                                書記官  許  哲  禎
中    華    民    國    97    年    9     月    1     日
附錄論罪科刑法條
中華民國刑法第284條第1項後段（過失重傷害罪）
因過失傷害人者，處六月以下有期徒刑、拘役或五百元以下罰金
。致重傷者，處一年以下有期徒刑、拘役或五百元以下罰金。


司法院資訊處製作；財團法人民間司法改革基金會備份。
